【裁判字號】    90,上易,929
【裁判日期】    900628
【裁判案由】    妨害公務等
【裁判全文】
臺灣高等法院高雄分院刑事判決                      九十年度上易字第九二九號
    上  訴  人
    即  被  告  甲○○
右上訴人因妨害公務等案件，不服臺灣屏東地方法院八十九年度易字第一六四四號中
華民國九十年四月十日第一審判決（起訴案號：臺灣屏東地方法院檢察署八十九年度
偵字第三六七八號），提起上訴，本院判決如左：
      主  文
上訴駁回。
    事  實
一、甲○○係桂田冷凍食品有限公司之負責人，桂田冷凍食品有限公司於民國八十四
    年九月十五日向中興商業銀行股份有限公司貸款，以甲○○配偶吳琇娟所有之屏
    東縣埔鄉○○段八五六─三、八五六─五地號土地及其上建號三七八號即屏東
    縣鹽埔鄉○○路五一之二十號鋼鐵架豬舍、看守舍倉庫及糞尿處理埸等設施建物
    ，設定最高限額抵押權新台幣（下同）二千四百萬元予中興商業銀行股份有限公
    司，嗣因故無法償還貸款，經臺灣屏東地方法院於八十七年十月二十二日十六時
    五十分許，以八十七年度執全字第九八七號辦理查封登記，並於八十七年十一月
     三日下午三時二十分許，至現場實施假扣押，揭示查封公告，不得為任何處分
    行為。詎甲○○於前開不動產已進入第二次拍賣程序，於八十九年五月十九日十
    五時三十分許，授權不知情之黃錦昌、郭總鎮雇用蔡順清、楊見來、李榮華、謝
    坤生拆除前述查封豬舍之附屬設備飼料槽、馬達、鐵條、塑膠管等物品用以抵償
    其積欠黃錦昌、郭總鎮之債務，違反查封之效力，經中興商業銀行股份有限公司
    發覺報警查獲。
二、案經屏東縣警察局里港分局報請台灣屏東地方法院檢察署檢察官偵查起訴。
     理  由
一、訊據上訴人即被告甲○○坦承有於前述時、地將查封物品塑膠飼料桶、鐵管、塑
    膠管、鐵架、馬達、電風扇等物，由郭總鎮等人僱工搬走抵債之情，惟辯稱：工
    人搬運的東西應不在查封之範圍內，不知如此做是違法的，且該批物品尚未搬走
    就被發現云云。經查，前述不動產及增建部分均經法院實施假扣押、拍賣之事實
    ，有本院八十七年度民執全字第九八七號假扣押執行筆錄、八十八年度民執字第
    一六六九號強制執行事件拍賣不動產筆錄等在卷可參。次查，被告於查封後拍賣
    中，將查封效力所及之物品，授權予黃錦昌、郭總鎮，讓渠等僱工拆除、搬運之
    事實，業據證人黃錦昌、郭總鎮、蔡順清、楊見來、李榮華、謝坤生於警訊中證
    述明確，並有照片十二紙可資證明。再本案養豬場之建物謄本載明係供作豬舍使
    用，該查封標的物既為一養豬場，則一般豬舍內應飼養管理所需之鐵管、鐵架、
    鐵柵欄及飼料配給系統乃屬必備，如人所居住建物內有隔間、陽台、電梯一般，
    無法獨立存在，且共同納入一電動鐵門以為門禁，更足證明被告所拆除部份為該
    建物之附屬建物而為查封效力所及乙節，亦經被害銀行之代理人戴瑞龍、黃建和
    指述明確，並有中興銀行鑑估表照片、鑑定公司鑑價表及相片、查封標的物建物
    謄本、案發相片在卷供參，應可置信。而查封係債務人對於執行標的物之處分權
    停止行使，查封以後，債務人對於執行標的物不得為事實上及法律上之處分行為
    。是以被告所辯，顯不足採信，本件事證明確，被告之犯行應堪認定。
二、核被告甲○○所為，係犯刑法第一百三十九條之罪行。被告利用不知情之黃錦昌
    、郭總鎮、蔡順清、楊見來、李榮華、謝坤生實施犯罪，為間接正犯。原審以被
    告罪證明確，並審酌被告之犯罪動機、目的、所用手段、犯罪後態度等一切情狀
    ，量處拘役五十九日，並依刑法第二條第一項前段規定，適用修正後刑法第四十
    一條第一項前段之規定，諭知易科罰金之折算標準。並敘明公訴意旨認被告前開
    所為尚犯有刑法第三百五十六條之損害債權犯行云云。惟按債務人於將受強制執
    行之際，意圖損害債權人之債權，而毀壞處分或隱匿其財產者，固應依刑法第三
    百五十六條處斷，然若已在強制執行實施以後，將公務員所施之封印或查封之標
    示予以損壞除去或污穢，或為違背其效力之行為者，即應構成同法第一百三十九
    條之妨害公務罪，無同法第三百五十六條適用之餘地（參照最高法院四十三度台
    非字第二八號判例）。本件執行案件已進行至第二次拍賣，自係於強制執行已開
    始後，使其查封行為失去效力，不能謂係仍在將受強制執行之際，依照前開說明
    ，應依刑法第一百三十九條處斷。被告所為尚無成立刑法第三百五十六條之損害
    債權罪之餘地，惟因公訴人認此部分與本案有罪部分有牽連之裁判上一罪關係，
    爰不另為無罪之諭知。原審認事用法俱無不合，量刑亦稱妥適，被告上訴意旨否
    認犯罪，空言指摘原判決不當，並無可取，為無理由，應予駁回。
據上論結，應依刑事訴訟法第三百六十八條，判決如主文。
本案經檢察官陳新慶到庭執行職務。
中      華      民      國    九十      年      六      月    二十八    日
                           臺灣高等法院高雄分院刑事第一庭
                                       審判長法  官
                                             法  官
                                             法  官
不得上訴
附錄：本判決論罪科刑法條：
刑法第一百三十九條
損壞、除去或污穢公務員所施之封印或查封之標示，或為違背其效力之行為者，處一
年以下有期徒刑、拘役或三百元以下罰金。


司法院資訊處製作；財團法人民間司法改革基金會備份。
